臺灣基隆地方法院民事判決　　　　　　　100年度訴字第161號
原　　　告　陳麗雪
訴訟代理人　陳培仁律師
　　　　　　陳炎琪律師
複代理人　　彭敘明律師
被　　　告　胡振豐
　　　　　　胡志豪
上列當事人間請求遷讓房屋等事件，本院於100年6月15日言詞辯
論終結，判決如下：
    主  文
被告應將坐落基隆市○○區○○段三七六地號土地上建物（門牌
號碼基隆市中山區○○○路四三巷五號之一、二樓）遷讓交還原
告及公同共有人胡愛卿。
被告應自民國九十八年八月二十七日起至交還上開房屋之日止，
按月連帶給付原告及公同共有人胡愛卿新臺幣肆仟捌佰貳拾柒元
。
訴訟費用新台幣柒仟玖佰參拾元由被告連帶負擔。
本判決第一項於原告以新臺幣貳拾肆萬壹仟參佰參拾參元供擔保
後，得假執行。
本判決第二項得假執行。
    事實及理由
一、原告起訴主張：坐落於基隆市○○區○○段376 地號土地，
    為原告向財政部國有財產局所承租，其上同段1245建號即門
    牌號碼基隆市中山區○○○路43巷5號之1、2 樓房屋（下稱
    系爭房屋），原為訴外人胡兆華即被告父親所有，嗣由被告
    胡振豐與訴外人胡愛卿繼承而公同共有。然因被告胡振豐積
    欠訴外人良京實業股份有限公司票款，遭該公司向本院聲請
    拍賣被告胡振豐上開因繼承而取得之公同共有權利，原告始
    於98年8月4日經由法院拍賣程序取得系爭房屋公同共有權利
    ，本院並於98年8 月26日核發不動產權利移轉證書予原告，
    因此系爭房屋已改由原告及訴外人胡愛卿公同共有。詎被告
    胡振豐已非系爭房屋所有人，無任何使用權利，卻與被告胡
    志豪共同違法占用而居住於系爭房屋，經原告屢次促請遷讓
    返還仍置之不理，是原告依民法第767條、第821條第2 項、
    第828 條規定，請求被告二人將系爭房屋騰空遷出返還原告
    ，依法有據。又被告二人無權占有系爭房屋已如前述，依最
    高法院61年台上字第1695號判例，其受有相當於租金之利益
    ，而原告自法院拍得被告胡振豐就系爭房屋之公同共有權利
    價額為362,000元，故系爭房屋全部價額可推估為724,000元
    ，另系爭房屋位於基隆火車站後方，惟距火車站稍遠，原告
    僅以系爭房屋價額年息8%計算，是原告依不當得利之法律關
    係，請求被告應自98年8 月27日（即本院核發系爭房屋不動
    產權利移轉證書之翌日）起，至被告二人遷讓返還系爭房屋
    日止，按月給付原告及公同共有人胡愛卿4,827 元（計算式
    ：724,000×8％÷12＝4,827 元，元以下四捨五入）將所受
    不當得利返還原告及其他公同共有人胡愛卿，依法應無不合
    。爰請求判決被告胡振豐、胡志豪應將坐落基隆市○○區○
    ○段376 地號土地上建物（門牌號碼基隆市中山區○○○路
    43巷5號之1、2 樓）遷讓交還原告及其他公同共有人，並應
    自98年8月27日起至交還上開房屋之日止，按月給付原告4,
    820元等語。
二、被告胡振豐辯稱系爭房屋伊姊即訴外人胡愛卿有一半所有權
    ，伊僅願支付原告要求之租金5,000元之半數即2,500元，另
    原告雖表示欲購買訴外人胡愛卿持分，惟雙方價錢並未談妥
    等語；被告等則均以伊等還居住於系爭房屋並無法搬遷，且
    原告在拍賣時即應看清楚等語置辯，並均聲明請求駁回原告
    之訴。
三、按所有人對於無權占有或侵奪其所有物者，得請求返還之；
    共有物之管理，除契約另有訂定外，由共有人共同管理之；
    各共有人對於第三人，得就共有物之全部為本於所有權之請
    求。但回復共有物之請求，僅得為共有人全體之利益為之；
    民法第767條、第820條第1項、第821條分別定有明文。前述
    分別共有之規定，於公同共有準用之，亦為民第828條第2項
    所明定。經查，原告於98年8月4日經由法院拍賣程序取得系
    爭房屋公同共有權利，本院並於98年8 月26日核發不動產權
    利移轉證書予原告，系爭房屋現已改由原告及訴外人胡愛卿
    公同共有之事實，業據原告提出本院不動產權利移轉證書、
    民事執行處函等件影本為證，並經本院依職權調閱本院97年
    度執字第15033 號民事執行卷宗，查核屬實，本院復審酌原
    告所提之上開事證與其主張之內容相符，應堪信為真實。惟
    被告等既自承與原告就租金並未達成協議（見本院100年5月
    25日言詞辯論筆錄），而僅以前詞抗辯復未提出任何其他合
    法占有系爭房屋權源之事證，是被告胡振豐、胡志豪既未經
    另一共有人即原告之同意而居住於系爭房屋，自屬無權占有
    ，從而，原告依前揭規定請求被告自系爭房屋遷出，將之返
    還予原告及共有人全體，為有理由，應予准許。
四、次按無法律上之原因而受利益，致他人受損害者，應返還其
    利益；不當得利之受領人應返還之利益，依其利益之性質不
    能返還，應償還其價額；民法第179條、第181條但書分別定
    有明文。查原告於98年8 月26日經本院核發不動產權利移轉
    證書，依強制執行法第98條第1 項規定，已取得系爭房屋之
    所有權，是自所有權移轉之日起，被告繼續占有使用系爭房
    屋即屬無法律上之原因，且因被告繼續占有使用系爭房屋致
    原告無法使用因而受有損害，該「使用利益」依其性質屬不
    能返還，而無權占用他人房屋可能獲得相當於租金之利益亦
    為社會通常之觀念，自亦有不當得利發生之可能。又城市地
    方房屋之租金，以不超過土地及其建築物申報總價額年息百
    分之十為限，土地法第97條第1項定有明文。又所謂年息10%
    為限，乃指基地租金之最高限額而言，並非必須照申報價額
    年息10% 計算之，且尚須斟酌基地之位置，工商繁榮程度、
    使用人利用基地之經濟價值、所受利益等情事以為決定，最
    高法院46年台上字第855號及68年台上字第301號判例意旨可
    資參照。經查，原告以362,000 元拍定買受系爭房屋所有權
    ，有本院前開不動產權利移轉證書附卷可憑，因此估定系爭
    房屋價額為724,000元（362,000×2＝724,000）應為適當。
    本院復審酌上開土地之坐落位置、房屋結構為磚造、系爭房
    屋僅供被告等自己居住使用，該處交通尚稱便利等情（見本
    院民事執行卷宗），原告主張認應以上開系爭房屋價額年息
    8%計算相當於不當得利之租金，即每月4,827 元（計算式：
    724,000×8％÷12＝4,827元），被告亦陳稱願給付原告5,
    000元租金之一半即2,500元，足證原告相當於租金請求之數
    額，應屬適當。從而，原告依據不當得利之法律關係，請求
    被告自98年8 月27日起至交還系爭房屋之日止，按月給付原
    告及公同共有人胡愛卿相當於不當得利之租金4,827 元，洵
    屬正當，應予准許。
五、綜上所述，故原告依民法第767條、第821條規定提起本訴，
    請求被告胡振豐、胡志豪應將坐落基隆市○○區○○段376
    地號土地上建物（門牌號碼基隆市中山區○○○路43巷5 號
    之1、2 樓）遷讓交還原告及其他公同共有人，並應自98年8
    月27日起至交還上開房屋之日止，按月給付原告及公同共有
    人胡愛卿4,827元，為有理由，應予准許。
六、本件原告陳明願供擔保請准宣告假執行，就命被告遷讓返還
    房屋部分，經核尚無不合，爰酌定相當之擔保金准許之。另
    命被告給付租金部分，因給付金額未逾50萬元，故依據民事
    訴訟法第389條第1項第5款規定，依職權宣告假執行。
七、綜上所論，原告之訴為有理由，依民事訴訟法第78條，判決
    如主文。
中    華    民    國   100    年    6     月    29    日
                  民事庭法  官  蔡聰明
以上正本係照原本作成。
對於本件判決如有不服，應於收受送達後20日內向本院提出上訴
書狀，敘述上訴之理由，上訴於臺灣高等法院，並按他造當事人
之人數附具繕本。如委任律師提起上訴者，應一併繳納上訴審裁
判費。
中    華    民    國   100    年    6     月    29    日
                        書記官  王月娥